臺灣士林地方法院刑事判決
110年度審金訴字第580號
公  訴  人  臺灣士林地方檢察署檢察官
被      告  林儀峯



                    （另案於法務部○○○○○○○○○○○執行中）
上列被告因詐欺等案件，經檢察官提起公訴（110年度偵字第133
25號），被告於本院準備程序時就被訴事實為有罪陳述，經本院
合議庭裁定由受命法官獨任改行簡式審判程序審理，並判決如下
：
    主  文
林儀峯犯三人以上共同詐欺取財罪，處有期徒刑壹年，併科罰金
新臺幣壹萬元，罰金如易服勞役，以新臺幣壹仟元折算壹日。
未扣案之犯罪所得新臺幣壹仟元沒收，於全部或一部不能沒收或
不宜執行沒收時，追徵其價額。
    事實及理由
一、本案被告林儀峯所犯者為刑事訴訟法第273條之1第1項所定
    死刑、無期徒刑、最輕本刑為3年以上有期徒刑以外之罪，
    且非高等法院管轄之第一審案件，而被告就被訴事實為有罪
    之陳述，經告知簡式審判程序之旨，並聽取被告及檢察官之
    意見後，本院合議庭裁定由受命法官獨任改行簡式審判程序
    ，是本案之證據調查，依刑事訴訟法第273條之2規定，不受
    同法第159條第1項、第161條之2、第161條之3、第163條之1
    及第164條至第170條等規定之限制，合先敘明。
二、本件犯罪事實及證據，除均引用檢察官起訴書之記載（如附
    件）外，另更正及補充如下：
  ㈠事實部分：
　⒈起訴書犯罪事實欄第9行所載「基於詐欺取財、洗錢、參與
    犯罪組織」更正為「基於3人以上詐欺取財、洗錢」；第11
    行所載「擔任從事取款工作之車手」更正為「擔任向下游提
    領車手收款及上交款項（俗稱收水）之工作」；第24行所載
    「並獲取1千元至2千元之報酬」更正為「並獲取1千元之報
    酬」。
　⒉起訴書犯罪事實欄第20行所載「康是美門口前」補充為「臺
    北市○○區○○○路0段0號1樓康是美後山埤門市前」。
　㈡證據部分補充：被告林儀峯於本院民國110年11月4日準備程
    序及審理時所為之自白。
三、論罪科刑
  ㈠核被告林儀峯所為，係犯刑法第339條之4第1項第2款之三人
    以上共同詐欺取財罪、洗錢防制法第14條第1項之一般洗錢
    罪。
  ㈡被告與林珮琳、「三重陳冠希」、「阿龍」、「小雲」及其
    他本案詐欺集團成員就上揭犯行，有犯意聯絡及行為分擔，
    應論以共同正犯。
  ㈢被告以一行為同時觸犯三人以上共同詐欺取財罪及洗錢罪，
    為想像競合犯，應依刑法第55條規定，從較重之三人以上共
    同詐欺取財罪處斷。
  ㈣按洗錢防制法第16條第2項規定：「犯前2條之罪，在偵查或
    審判中自白者，減輕其刑」；另按想像競合犯之處斷刑，本
    質上係「刑之合併」，其所謂從一重處斷，乃將想像競合犯
    組成之評價上數罪，合併為科刑一罪，其所對應之刑罰，亦
    合併其評價上數罪之數法定刑，而為一個處斷刑。易言之，
    想像競合犯侵害數法益者皆成立犯罪，論罪時必須輕、重罪
    併舉論述，同時宣告所犯各罪名，包括各罪有無加重、減免
    其刑之情形，亦應說明論列，量刑時併衡酌輕罪部分量刑事
    由，評價始為充足，然後依刑法第55條前段規定「從一重處
    斷」，非謂對於其餘各罪可置而不論。因此，法院決定處斷
    刑時，雖以其中最重罪名之法定刑，做為裁量之準據，惟於
    裁量其輕重時，仍應將輕罪合併評價在內（最高法院108年
    度台上字第4405、4408號判決意旨）。查被告於本院準備程
    序及審理時均自白前開一般洗錢犯行，依上開規定原應減輕
    其刑，惟被告所犯一般洗錢罪係屬想像競合犯其中之輕罪，
    揆諸前開說明，就被告想像競合輕罪得減刑部分，爰依刑法
    第57條規定，於量刑時一併衡酌，附此說明。
  ㈤爰審酌被告正值壯年，不思以合法途徑賺取錢財，竟加入詐
    欺集團擔任向下游車手收款之收水工作，造成他人之財產損
    失，顯然漠視他人財產權，且更製造金流之斷點，影響財產
    交易秩序，徒增檢警機關追查集團上游成員真實身分之難度
    ，犯罪所生危害非輕，所為實屬不該。惟念被告犯後坦承犯
    行，態度尚佳，並考量其犯罪動機、手段、於本案詐欺集團
    之分工及參與情節、所得利益、迄未賠償告訴人楊開容之損
    失、洗錢部分均符合洗錢防制法第16條第2項減刑要件等情
    ，兼衡被告自陳高職肄業之教育智識程度、未婚、罹有酒精
    使用疾患合併思考障礙之身心狀況、原從事清潔工作，日薪
    約新臺幣（下同）1,000元之家庭生活經濟狀況等一切情狀
    ，量處如主文所示之刑，並諭知罰金易服勞役之折算標準。
四、沒收
  ㈠按犯罪所得，屬於犯罪行為人者，沒收之；於全部或一部不
    能沒收或不宜執行沒收時，追徵其價額；犯罪所得已實際合
    法發還被害人者，不予宣告沒收或追徵，刑法第38條之1第1
    項前段、第3項、第5項分別定有明文。次按「任何人都不得
    保有犯罪所得」為普世基本法律原則，犯罪所得之沒收、追
    繳或追徵，在於剝奪犯罪行為人之實際犯罪所得（原物或其
    替代價值利益），使其不能坐享犯罪之成果，以杜絕犯罪誘
    因，可謂對抗、防止經濟、貪瀆犯罪之重要刑事措施，性質
    上屬類似不當得利之衡平措施，著重所受利得之剝奪。然苟
    無犯罪所得，自不生利得剝奪之問題，固不待言，至二人以
    上共同犯罪，關於犯罪所得之沒收、追繳或追徵，應就各人
    所分得者為之。又所謂各人「所分得」，係指各人「對犯罪
    所得有事實上之處分權限」，法院應視具體個案之實際情形
    而為認定；倘若共同正犯各成員內部間，對於不法利得分配
    明確時，固應依各人實際分配所得沒收。至於共同正犯各成
    員有無犯罪所得、所得數額，係關於沒收、追繳或追徵標的
    犯罪所得範圍之認定，固非屬犯罪事實有無之認定，並不適
    用「嚴格證明法則」，無須證明至毫無合理懷疑之確信程度
    ，應由事實審法院綜合卷證資料，依自由證明程序釋明其合
    理之依據以認定之（最高法院104年8月11日104年度第13次
    刑事庭會議決議、最高法院104年度台上字第3937號判決意
    旨參照）。被告林儀峯因本案犯行獲得1,000元之報酬，業
    據其供承明確（見本院卷第28頁），既未扣案，亦未實際發
    還告訴人楊開容，且查無過苛調節之情形，應依刑法第38條
    之1第1項前段、第3項之規定宣告沒收，並於全部或一部不
    能沒收或不宜執行沒收時，追徵其價額。
  ㈡再按犯洗錢防制法第14條之罪，其所移轉、變更、掩飾、隱
    匿、收受、取得、持有、使用之財物或財產上利益，沒收之
    ，洗錢防制法第18條第1項前段定有明文。關於犯罪行為人
    犯洗錢防制法第14條之罪，其所掩飾、隱匿之財物本身僅為
    洗錢之標的，難認係供洗錢所用之物，故洗錢行為之標的除
    非屬於前置犯罪之不法所得，而得於前置犯罪中予以沒收者
    外，既非本案洗錢犯罪之工具及產物，亦非洗錢犯罪所得，
    尤非違禁物，尚無從依刑法沒收規定予以宣告沒收，自應依
    上開第18條第1項前段規定予以宣告沒收。且此規定係採義
    務沒收主義，祇要合於前述規定，法院即應為相關沒收之諭
    知，然該洗錢行為之標的是否限於行為人者始得宣告沒收，
    法無明文，是從有利於被告之認定，倘法條並未規定「不問
    屬於犯罪行為人與否均沒收」時，自仍以屬於被告所有者為
    限，始應予沒收。查被告上繳至本案詐欺集團之款項，為洗
    錢之標的，既非被告所有，被告亦無事實上之處分權限，依
    據上開說明，自無從依洗錢防制法第18條第1項前段規定宣
    告沒收或追徵，併此敘明。
據上論斷，應依刑事訴訟法第273條之1第1項、第299條第1項前
段、第310條之2、第454條第2項，洗錢防制法第14條第1項，刑
法第11條前段、第28條、第339條之4第1項第2款、第55條、第42
條第3項前段、第38條之1第1項前段、第3項，刑法施行法第1條
之1第1項，判決如主文。
本案經檢察官郭千瑄提起公訴，檢察官李清友到庭執行職務。
中    華    民    國   110    年    12    月     2    日
                  刑事第九庭法  官  蘇怡文
以上正本證明與原本無異。
如不服本判決應於收受送達後20日內向本院提出上訴書狀，並應
敘述具體理由。其未敘述上訴理由者，應於上訴期間屆滿後20日
內向本院補提理由書（均須按他造當事人之人數附繕本）「切勿
逕送上級法院」。因疫情而遲誤不變期間，得向法院聲請回復原
狀。
                            書記官  林孟君
中    華    民    國   110    年    12    月     2    日
附錄本案論罪科刑法條全文：
洗錢防制法第2條
本法所稱洗錢，指下列行為：
一、意圖掩飾或隱匿特定犯罪所得來源，或使他人逃避刑事追訴
    ，而移轉或變更特定犯罪所得。
二、掩飾或隱匿特定犯罪所得之本質、來源、去向、所在、所有
    權、處分權或其他權益者。
三、收受、持有或使用他人之特定犯罪所得。

洗錢防制法第14條
有第2條各款所列洗錢行為者，處7年以下有期徒刑，併科新臺幣
5百萬元以下罰金。
前項之未遂犯罰之。
前二項情形，不得科以超過其特定犯罪所定最重本刑之刑。

中華民國刑法第339條之4
犯第339條詐欺罪而有下列情形之一者，處1年以上7年以下有期
徒刑，得併科1百萬元以下罰金：
一、冒用政府機關或公務員名義犯之。
二、三人以上共同犯之。
三、以廣播電視、電子通訊、網際網路或其他媒體等傳播工具，
    對公眾散布而犯之。
前項之未遂犯罰之。

附件：
臺灣士林地方檢察署檢察官起訴書
                                    110年度偵字第13325號
　　被　　　告　林儀峯  男　43歲（民國00年0月00日生）
　　　　　　　　　　　　住新北市○○區○○街00巷0號3樓
　　　　　　　　　　　　居新北市○○區○○街00巷0號2樓
　　　　　　　　　　　　國民身分證統一編號：Z000000000號
上列被告因詐欺案件，已經偵查終結，認應提起公訴，茲將犯罪
事實及證據並所犯法條分敘如下：            
　　　　犯罪事實
一、林儀峯於民國109年3、4月間某日，向姓名年籍不詳、自稱
    「三重陳冠希」之成年人應徵工作，並依「陳詠強」後改稱
    「三重陳冠希」之指示，由林珮琳(另案偵辦中）至提款機
    提領詐騙款項後轉交林儀峯，再由林儀峯送交指定之人。林
    儀峯雖預見以此方式提款送款，將可供詐欺犯罪者遂行詐欺
    取財犯行及掩飾、隱匿詐欺取財犯罪所得之去向、所在，且
    「三重陳冠希」係屬於具有持續性、牟利性、結構性之詐欺
    集團，竟不違背其本意，與「三重陳冠希」、林珮琳及詐欺
    集團不詳成員共同意圖為自己不法之所有，基於詐欺取財、
    洗錢、參與犯罪組織之不確定故意之犯意聯絡，加入「三重
    陳冠希」所屬詐欺集團，擔任從事取款工作之車手。嗣詐欺
    集團不詳成員先於109年4月5日，假冒友人「呂素美」之身
    分撥打電話給楊開容，以急需款項為由向楊開容借款，致楊
    開容陷於錯誤，於翌日至臺北市○○區○○○路0段000號六張犁
    郵局，臨櫃匯款新臺幣（下同）10萬元至傅子芹所申辦之郵
    局帳號000-00000000000000號帳戶(所涉幫助詐欺罪嫌另由
    臺灣苗栗地方檢察署偵辦中)。林珮琳旋於同年4月8日12時
    許，受詐騙集團成員指示，至臺北市○○區○○○路0段000號南
    港後山埤郵局，持上開郵局帳戶之提款卡提領款項後，於同
    日將贓款拿至後山埤捷運站出口康是美門口前，將詐騙贓款
    交付林儀峯，林儀峯再於同日至臺北市○○區○○○路00號門口
    ，將詐騙贓款交付給詐騙集團成員綽號「阿龍」、「小雲」
    之成年人，以此方式掩飾、隱匿詐欺取財犯罪所得之去向、
    所在，並獲取1千元至2千元之報酬。
二、案經楊開容訴由臺北市政府警察局南港分局報告偵辦。
　　　　證據並所犯法條
一、上開犯罪事實業據被告林儀峯於警詢及偵查中坦承不諱，並
    有告訴人楊開容即另案被告林珮琳於警詢時之陳述、監視器
    提領畫片、手機對話截圖、交易明細等資料在卷可稽，被告
    犯嫌應堪認定。
二、核被告所為，係犯刑法第339條之4第1項第2款共同加重詐欺
    取財、洗錢防制法第14條第1項等罪嫌，其係一行為觸犯數
    罪名，請以想像競合犯論，請依刑法第55條規定，從一重論
    以加重詐欺罪。被告與林珮琳、「阿龍」、「小雲」及其餘
    詐欺集團其他成員有犯意聯絡及行為分擔，請以共同正犯論
        。又被告前述所得報酬，係因犯罪所得之物，請依法宣
    告沒    收，於全部或一部不能沒收或不宜執行沒收時，追
    徵其價額    。
三、依刑事訴訟法第251條第1項提起公訴。
    此　致
臺灣士林地方法院
中　　華　　民　　國　 110　　年　　9 　　月　　1 　　日
                              檢  察  官  郭 千 瑄
本件正本證明與原本無異　　　　　　　　　　
中　　華　　民　　國　 110　　年　　9 　　月　　20　　日
                            　書　記　官　黃 旻 祥　　　
附錄本案所犯法條：
中華民國刑法第339條之4第1項第2款
犯第 339 條詐欺罪而有下列情形之一者，處 1 年以上 7 年以
下有期徒刑，得併科 1 百萬元以下罰金：
二、3人以上共同犯之。
洗錢防制法第2條
本法所稱洗錢，指下列行為：
一、意圖掩飾或隱匿特定犯罪所得來源，或使他人逃避刑事追訴
    ，而移轉或變更特定犯罪所得。
二、掩飾或隱匿特定犯罪所得之本質、來源、去向、所在、所有
    權、處分權或其他權益者。
三、收受、持有或使用他人之特定犯罪所得。
洗錢防制法第14條第1項
有第二條各款所列洗錢行為者，處 7 年以下有期徒刑，併科新
臺幣 5 百萬元以下罰金。